【裁判字號】    90,易,1381
【裁判日期】    900724
【裁判案由】    毒品危害防制條例
【裁判全文】
臺灣桃園地方法院刑事判決                          九十年度易字第一三八一號
    公  訴  人  臺灣桃園地方法院檢察署檢察官
    被      告  甲○○
右列被告因違反毒品危害防制條例案件，經檢察官提起公訴（九十年毒偵緝字第一五
八號）暨台灣桃園地方法院檢察署檢察官移送併辦（八十九年度毒偵字第六五八七號
、九十年度毒偵字第一一三五號、九十年度毒偵緝字第一五八號），本院判決如左：
    主  文
甲○○連續施用第二級毒品，累犯，處有期徒刑拾月。扣案內含安非他命殘渣之空罐
貳個（殘渣無法析離）沒收銷燬之。
其餘被訴部分無罪。
    事  實
一、甲○○曾於民國八十八年間因違反毒品危害防制條例案件，經本院簡易庭八十八
    年九月二十七日判處有期徒刑三月確定，並於八十九年九月十一日易科罰金執行
    完畢，猶不知悔悟，前因施用第二級毒品安非他命案件，經本院裁定送觀察、勒
    戒後，因無繼續施用傾向，而由台灣桃園地方法院檢察署檢察官於八十七年十二
    月二十二日以八十七年度偵字第一七七０一號為不起訴處分確定。又於八十八年
    間因再度施用毒品，經本院於八十八年六月八日以以八十八年度毒聲字第三二九
    一號裁定送觀察、勒戒後，認有繼續施用毒品傾向，本院復以八十八年度毒聲字
    第三七六四號裁定送強制戒治，並由台灣桃園地方法院檢察署檢察官以八十八年
    度偵字第七六七五號向本院起訴，經本院簡易庭於八十八年九月二十七日以八十
    八年度壢簡字第七一五號判處有期徒刑三月確定，嗣因強制戒治期間成效評定為
    合格，經本院以八十八年度毒聲字第六九四八裁定停止戒治付保護管束，詎甲○
    ○於停止戒治付保護管束期間仍不知警惕，另基於概括犯意，自八十九年十一月
    初某日起至九十年三月十九日止，連續在其位於桃園縣中壢市中原大學附近之不
    詳姓名年籍友人之住處，非法施用第二級毒品安非他命多次。嗣於八十九年十一
    月十二日晚上八時三十分許，甲○○在其桃園縣龍潭鄉佳安村十一份十二之九號
    三樓為警查獲，並扣得甲○○所有供施用安非他命用之內含安非他命殘渣之空罐
    二個（殘渣無法析離）；又於八十九年十二月十四日凌晨零時五十分許，在桃園
    縣中壢市○○路二五０號四樓五０三室為警查獲，經採尿送驗，結果呈安非他命
    類陽性反應而偵悉上情；復於九十年三月十九日晚上八時三十分許，在桃園縣龍
    潭鄉黃唐村二鄰十九之三號旁為警查獲，經採尿送驗呈安非他命陽性反應而察知
    上情。
二、案經桃園縣警察局平鎮分局報請台灣桃園地方法院檢察署檢察官偵查起訴暨同署
    檢察官移送併辦。
    理  由
壹、有罪判決部分：
一、訊據被告甲○○對於右揭時、地連續施用第二級毒品安非他命之犯行坦承不諱，
    且被告三次為警查獲時所採尿液經送鑑驗結果，確均有安非他命之陽性反應，此
    有桃園縣衛生局出具之不法藥物尿液檢定書三紙附卷可稽，故被告施用第二級毒
    品安非他命之犯行應堪認定。第查，被告前因施用第二級毒品，經本院裁定送觀
    察、勒戒，無繼續施用傾向，經台灣桃園地方法院檢察署檢察官於八十七年十二
    月二十二日以八十七年度偵字第一七七０一號為不起訴處分確定。又因連續施用
    毒品，經本院以八十八年度毒聲字第三二九一號裁定送觀察、勒戒後，認有繼續
    施用毒品傾向，本院復以八十八年度毒聲字第三七六四號裁定送強制戒治，並由
    台灣桃園地方法院檢察署檢察官以八十八年度偵字第七六七五號起訴，經本院簡
    易庭於八十八年九月二十七日以八十八年度壢簡字第七一五號判處有期徒刑三月
    確定，有台灣高等法院被告全國前案紀錄表一紙在卷可按，是本件被告三犯施用
    毒品，事證明確，被告之犯行，堪以認定。
二、核被告所為，係犯毒品危害防制條例第十條第二項之罪。被告持有第二級毒品安
    非他命之低度行為應為施用之高度行為所吸收，不另論罪。被告先後多次施用毒
    品之犯行，時間緊接，犯罪構成要件相同，顯係基於概括犯意反覆為之，為連續
    犯，應論以一罪，並加重其刑。公訴人雖未就被告自八十九年十一月初某日起至
    同年月十一日止、同年月十三日起至同年十二月十三日止、同年十二月十五日起
    至九十年三月十九日起施用安非他命之犯行起訴，惟此併辦部分與起訴之事實有
    裁判上一罪之關係，基於審判不可分之原則，本院自得一併審理，附此敘明。被
    告曾於八十八年間因違反毒品危害防制條例案件，經本院簡易庭八十八年九月二
    十七日判處有期徒刑三月確定，並於八十九年九月十一日易科罰金執行完畢，此
    有台灣桃園地方法院檢察署刑案資料查註紀錄表在卷足憑，被告於前案執行完畢
    五年內再犯有期徒刑以上刑之本罪，為累犯，應遞加重其刑。爰審酌被告屢次被
    查獲施用毒品，仍不知悔悟猶再犯之，惟因施用毒品係自戕性犯罪，尚乏直接被
    害人，以及被告之品行、動機、手段等一切情狀，判決如主文所示之刑，以資懲
    儆。扣案之內含安非他命殘渣之空罐二個（殘渣無法析離），應依毒品危害防制
    條例第十八條第一項前段之規定沒收銷燬之。
三、至於被告於九十年三月十九日被查獲持有重量重達毛重四十八點二公克之安非他
    命及安非他命分裝袋二十個及電子磅秤乙個，是否另涉有違反毒品危害防制條例
    第五條第二項之意圖販賣而持有安非他命之犯行，本院就此部分另行移送檢察官
    偵辦。
貳、無罪判決部分：
一、公訴意旨略以：被告於八十九年十一月十二日晚上八時三十分許，為警在桃園縣
    龍潭鄉佳安村十一份十二之九號之草叢空地上查獲其持有海洛因一包（淨重０．
    六九公克）、於八十九年十二月十四日在桃園縣中壢市○○路二五０號四樓五０
    三室為警查獲海洛因一包（淨重０．０四公克），因認被告涉犯毒品危害防制條
    例第十一條第一項之持有第一級毒品罪嫌云云。
二、按犯罪事實應依証據認定之，無証據不得推定其犯罪事實。不能証明被告犯罪者
    ，應諭知無罪之判決，刑事訴訟法第一百五十四條、第三百零一條第一項分別定
    有明文。又事實之認定，應憑証據，如未能發現相當証據，或証據不足以証明，
    自不能以推測或擬制之方法，為裁判基礎，此有最高法院四十年台上字第八六號
    判例可資參照。
三、本件公訴人認被告涉嫌前開犯行，無非係以被告查獲時扣得前開第一級毒品海洛
    因無論據。經查訊據被告甲○○堅決否認有右揭犯行，辯稱：八十九年十一月十
    二日被查獲之海洛因及安非他命，係警察嗣後於十一點多在其住處外之草叢上查
    獲，並非伊所有，伊不知係何人所有，於八十九年十二月十四日查扣之海洛因、
    安非他命等物係在吳祥國之女友范淳翔身上查獲，與伊無關等語。經查：（一）
    被告係於八十九年十一月十二日晚上八時三十分許為警在其住處查扣內含安非他
    命殘渣之空罐二個，於同日晚上十一時二十分許在其三樓住處房間窗口外之草叢
    空地上查獲海洛因一包（淨０．六九公克）、安非他命一包（毛重五．三公克）
    及安非他命空袋共九十一個一事，業據被告供陳不諱，並有桃園縣警察局平鎮分
    局解送人犯報告書及警訊筆錄在卷可參，故該包海洛因及安非他命均係於被告當
    日晚上八時三十分許查獲後，約隔近二小時才於一樓草叢空地為警查獲，被告既
    居住於該處三樓，則於該處一樓外之草叢空地所查扣之物，如何認定係屬被告所
    有，已有疑義，再者，據被告於警局初訊時所陳：查獲當日約下午二時有一綽號
    『大頭』之友人到伊住處談話，『大頭』就是邱清焜等語，雖被告嗣於警局複訊
    時否認「大頭」是邱清焜，惟可認定查獲當日姓名年籍不詳綽號「大頭」之男子
    確實有至被告之前開住處，顯見查獲當日並非僅有被告一人在其住處，且查扣地
    點既係公寓，應尚有其他住戶居住其內，該扣案物如係他人另行藏置，亦屬可能
    ，又據証人即桃園縣警察局平鎮分局石門派出所警員賴文義於偵查時証述：「蕭
    某說十一月十二日下午二時，邱清焜有去他家，在他房間，十一月份去過三次，
    我們當天搜索時，在他房內搜得二瓶殘號餘安非他命，邱清焜綽號「大頭」，有
    提供毒品給龍潭地區之毒犯，他在通緝前我曾搜過邱某身體，但都未查獲有任何
    毒品，當時是凌晨時間，通緝以後，就沒有再看到邱某了。（你認為窗外之海洛
    因、安非他命，是蕭某所有？）搜索時，當時只有蕭某一人。（是否為他人所有
    ？或是幾天前他人留下或丟出去的？）若是幾天前丟出，袋子上應有灰塵，在地
    上之塑膠袋裝有安非他命顆粒狀、海洛因，像是剛掉在地上，我與同事二人帶蕭
    某在外面搜索時，先看到地上有異物，就通知蕭某過來看，他馬上說：『我就知
    道你們警察栽贓，我要叫我姐來。」，我馬上意識到他心虛，查扣之物應是剛扔
    下的，而且在那公寓，蕭某住的時候，常帶朋友來，較複雜，社區委員會常通知
    我們，我們才向檢察官聲請搜索票搜索蕭某住處。」（見九十年度毒偵緝字第一
    五八號偵查卷第三十六頁及背面），警方既於搜索被告三樓住處後約隔近二小時
    才於一樓草叢空地查獲扣案物，則於該時段內是否另有他人將扣案物置於該處，
    亦難排除此可能性，而警方顯然未就該棟公寓之其他住戶另為調查，並參以被告
    如要掩滅其持有安非他命犯行之証據，應一併將在其住處查扣之內含安非他命殘
    渣空罐二個丟出窗外，然警方仍於被告住處查扣前開物品，核與常情有違，尚難
    僅憑在被告居住公寓外之草叢空地查扣之前開海洛因、安非他命一情，遽行認定
    該扣案物即係被告所有。（二）被告於八十九年十二月十四日為警查獲之事實，
    係被告之友人吳祥國先於八十九年十二月十三日下午四時三十分許在桃園縣平鎮
    市○○○○○路口為警查獲，吳祥國再於八十九年十二月十四日凌晨零時五十分
    許，帶回警方至其女友范淳翔位於桃園縣中壢市○○路二五０號四樓五０三室住
    處而查獲被告及范淳翔，並於范淳翔身上查獲注射針筒二支、安非他命一包（毛
    重一．０公克）、吸食器一組、海洛因一包（淨重０．０四公克），雖証人范淳
    翔於警訊証稱：「八十九年十二月十四日零時五十分吳祥國帶警方至其中壢市○
    ○路二五０號四樓五０三室住處執行搜索，吳祥國打國大門讓警方進入，我和甲
    ○○在屋內吃宵夜，我見警方進入隨即將注射針筒貳支、安非他命吸食器一個、
    海洛因一小袋、安非他命一小袋置於褲內，經警方發現追問，我自動交出。．．
    ．右述物品都是甲○○所有。是甲○○於八十九年十二月十三日十時三十分許拿
    進屋內並告訴我說待會要吸食。」（見八十九年度毒偵字第六五八七號偵查卷第
    二十六頁），然該扣案物既如証人范淳翔所述非其本人所有，其何需於警方進入
    其住處時匆忙將扣案物藏置褲內？是否應由扣案物之所有人即被告甲○○為藏置
    行為較符合常理？再審酌証人吳祥國為范淳翔之男友，據其二人所陳，証人吳祥
    國與范淳翔同居住在查獲處所，則扣案物既在証人范淳翔之住處查獲，衡諸常情
    ，應認係其二人所有較屬合理，尚難僅以証人范淳翔為迴護其本人及男友吳祥國
    之証詞即認定扣案物係屬被告所有，此外復查無其他積極証據足認前開扣案物係
    屬被告所有，應認不能証明被告犯罪，就此部分諭知被告無罪之判決。
據上論斷，應依刑事訴訟法第二百九十九條第一項前段、第三百零一條第一項，毒品
危害防制條例第十條第二項、第十八條第一項前段，刑法第十一條前段、第五十六條
、第四十七條，判決如主文。
本案經檢察官胡樹德到庭執行職務
中      華      民      國    九十      年      七      月    二十四    日
                              台灣桃園地方法院刑事第二庭
                                  法  官  林  恆  吉
右正本證明與原本無異。
如不服本判決，應於判決送達後十日內向本院提出上訴狀( 應附繕本 )，上訴於
臺灣高等法院。
                                  書記官  邱  仲  騏
中      華      民      國    九十      年      八      月      一     日
附錄本案論罪科刑法條全文：
毒品危害防制條例第十條第二項
施用第二級毒品者，處三年以下有期徒刑。


司法院資訊處製作；財團法人民間司法改革基金會備份。
